【裁判字號】    99,聲,215
【裁判日期】    990813
【裁判案由】    聲明異議
【裁判全文】
臺灣臺北地方法院民事裁定               99年度聲字第215號
異  議  人  乙○○
            丙○○
            丁○○
共      同
代  理  人  甲○○
相  對  人  國防部空軍司令部
法定代理人  戊○○
上列異議人對於本院提存所民國99年7月2日（99）年度取智字第
2076號函所為否准其取回提存物之處分，聲明異議，本院裁定如
下：
    主  文
異議駁回。
異議程序費用由異議人負擔。
    理  由
一、本件異議意旨略以：異議人乙○○與丙○○為李  之繼承人
    ，李  與丁○○兩人於民國90年間以共同名義提存新臺幣（
    下同）286萬1,140元（下稱系爭提存物）為擔保金後聲請停
    止強制執行，嗣本案訴訟確定，擔保金提供人李  已死亡，
    乃由李  之繼承人即異議人乙○○及丙○○會同另一異議人
    丁○○向本院聲請返還提存物，業經本院以99年度審司聲字
    第83號裁定准允發還。李與丁○○提供擔保金時，丁○○僅
    象徵性提供1 元，然因雙方未明確劃分致全部提存金為渠等
    公同共有，今異議人三人業已合意終止公同共有關係，該提
    存金即屬異議人三人所分別共有，則丁○○得取回提存金28
    6萬1,140元之一半即143萬0,570元，扣除遭法院扣押之48萬
    7,930元，可取回94萬2,640元；乙○○及丙○○可分別取回
    另一半提存金之1/2即71萬5,285元，茲因丁○○已年老體衰
    ，餘日不定，因此三人確定放棄實體權利之確認，請准撤銷
    提存人所為本院99年度取字第2076號函之處分，並允許異議
    人取回如上所述金額等語。
二、按提存法第18條第1項第9款規定，擔保提存之提存人於提存
    後有提存出於錯誤或依其他法律之規定，經法院裁定返回確
    定之情形，提存人固得向該管法院聲請取回提存物。然提存
    事件屬非訟事件，提存所僅得就形式上之程式為審查，關乎
    實體之原因事實，提存所並無權審查、認定，此觀提存法第
    9條及其施行細則第3條規定自明。
三、經查，李  及丁○○係於90年6月22日依本院90年度聲字第1
    564 號裁定，提供系爭提存物為擔保，聲請停止本院90年度
    執字第11008 號執行事件之強制執行程序，並以本院90年度
    存字第2675號辦理提存在案，嗣上開執行事件經債權人撤回
    執行之聲請，異議人乃向本院聲請返還提存物，經本院於98
    年2 月23日以97年度審司聲字第83號民事裁定准予發還系爭
    提存物，該裁定於98年3月13日確定；異議人乃於99年6月28
    日，執前開裁定及確定證明書向本院提存所請求取回系爭提
    存物，然本院執行處業於98年3月2日以北院隆98司執宙字第
    10 083號執行命令禁止異議人丁○○取回上開提存之現金48
    萬7,930元，經本院提存所同意扣押等事實，業經本院核閱9
    0 年度存字第2675號、99年度取字第2076號卷宗資料查明屬
    實，並經調閱相關卷宗確認無訛。是本院提存所於99年7月2
    日以（99）取智字第2076號函否准異議人聲請取回「286萬1
    ,140元」之系爭提存物，自屬於法有據。又異議人曾於99年
    7月1日提出證明書主張異議人丁○○就系爭提存物「只象徵
    性提供新台幣1元，餘2,861,139元均是李  所有」，嗣異議
    人卻又於99年7 月15日、30日民事補正狀檢附協議書、委任
    書，主張異議人已於99年7月6日合意終止系爭提存金之共同
    共有關係，而由異議人分別向本院請求取回提存金，及請求
    由乙○○及丙○○各領取71萬5,285 元附加利息、丁○○取
    回143萬0,570元，扣除遭法院扣押之48萬7,930元後，領取9
    4萬2,640元等語，此有上開民事補正狀附於99年度取字第20
    76號卷內足查，則系爭提存物之出資人究為何人？不唯涉及
    本院執行處98年3月2日北院隆98司執宙字第10083 號執行命
    令之效力，亦關乎異議人對於系爭提存物所得主張之權利範
    圍之實體法律關係。是依前開規定及說明，本院提存所就此
    並無權審查、認定。從而，本院提存所所為准予相對人取回
    提存物之處分，洵無不當。本件異議意旨指摘上開處分不當
    ，聲明異議，為無理由，應予駁回。
四、據上論結，本件聲明異議為無理由，依提存法第25條第1項
    、第26條準用民事訴訟法第95條、第78條，裁定如主文。
中    華    民    國    99    年    8     月    13    日
                  民事第三庭  法  官   周玉琦
以上正本係照原本作成。
如對本裁定抗告，須於裁定送達後10日內向本院提出抗告狀，並
繳納抗告費新臺幣1,000元。
中    華    民    國    99    年    8     月    13    日
                              書記官   劉英權

司法院資訊處製作；財團法人民間司法改革基金會備份。
